【裁判字號】    99,上訴,1777
【裁判日期】    991230
【裁判案由】    毒品危害防制條例
【裁判全文】
臺灣高等法院臺中分院刑事判決        99年度上訴字第1777號
上  訴  人
即  被  告  吳政宗
指定辯護人  本院公設辯護人  賴泰鈞
上列上訴人因違反毒品危害防制條例案件，不服臺灣臺中地方法
院99年度訴字第197號中華民國99年7月12日第一審判決（起訴案
號：臺灣臺中地方法院檢察署98年度毒偵字第3533號、98年度偵
字第27928號），提起上訴，本院判決如下：
    主  文
原判決關於施用第一級毒品、第二級毒品部分及定應執行刑均撤
銷。
吳政宗施用第一級毒品，累犯，處有期徒刑拾月；扣案之第一級
毒品海洛因壹包（驗餘淨重零點陸捌公克）、其內殘留第一級毒
品海洛因之注射針筒壹支，均沒收銷燬之，扣案之注射針筒肆支
、塑膠鏟杓支、電子磅秤壹臺，均沒收。又施用第二級毒品，
累犯，處有期徒刑陸月；扣案之塑膠管壹支、電子磅秤壹臺，均
沒收。
其他上訴駁回。
吳政宗撤銷改判部分及上訴駁回部分所各處之刑，應執行有期徒
刑拾捌年。扣案之第一級毒品海洛因壹包（驗餘淨重零點陸捌公
克）、其內殘留第一級毒品海洛因之注射針筒壹支，均沒收銷燬
之；扣案之注射針筒肆支、塑膠鏟杓支、塑膠管壹支、電子磅
秤壹臺及NOKIA廠牌行動電話壹支（序號：000000000000000，不
含門號0000000000號SIM卡壹張），均沒收；未扣案之販賣第一
級毒品所得合計新臺幣貳仟元沒收，如全部或一部不能沒收時，
以其財產抵償之。
    犯罪事實
一、吳政宗前曾於民國（下同）86年間，因施用毒品案件，經原
    審裁定觀察、勒戒後，經評定認無繼續施用毒品傾向，於88
    年1月21日執行完畢釋放，並由原審以86年度訴字第3085號
    判決免刑確定；又於前揭觀察、勒戒執行完畢釋放後5年內
    之89年間，因施用毒品案件，經裁定送觀察、勒戒後，認有
    繼續施用毒品傾向，再裁定令入戒治處所施以強制戒治，嗣
    因上述強制戒治執行滿3月，經評定為合格已無繼續戒治必
    要，再由原審裁定停止戒治，所餘戒治期間付保護管束，並
    於90年7月12日釋放，保護管束至90年11月18日期滿而執行
    完畢。復於94年間，因施用第一級、第二級毒品案件，經原
    審以94年度訴字第1317號刑事判決分別判處有期徒刑7月、1
    年，應執行有期徒刑1年5月確定，於96年5月9日執行完畢，
    猶不知悔改。
二、吳政宗基於施用第一級毒品海洛因之犯意，於98年9月8日12
    時許，在停放於臺中市○○路之某自用小客車上，以將第一
    級毒品海洛因稀釋後，置入注射針筒內，再以注射針筒注射
    之方式，施用第一級毒品海洛因1次；另基於施用第二級毒
    品之犯意，於98年9月8日16時10分許為警採集尿液回溯96小
    時內之某時（不含公權力拘束期間），在不詳處所，以不詳
    方式，施用第二級毒品甲基安非他命1次。
三、吳政宗另行意圖營利，基於販賣第一級毒品海洛因之犯意，
    並以林惠美名義申請後借給其使用之門號0000000000號SIM
    卡1張裝在其所有之NOKIA廠牌行動電話1支（序號：0000000
    00000000）內作為販賣第一級毒品海洛因之聯絡電話，而分
    別為下列販賣第一級毒品海洛因行為：
  (一)陳文欽於98年8月21日13時18分43秒，以其持用之門號00000
    00000號行動電話，撥打吳政宗持用之門號0000000000號行
    動電話，聯絡洽購第一級毒品海洛因交易事宜後，吳政宗即
    於同日13時40分許，在臺中縣豐原市國道一號高速公路豐原
    交流道下，以新臺幣（下同）1000元之代價，販賣第一級毒
    品海洛因1包予陳文欽，並當場向陳文欽收取1000元，而販
    賣第一級毒品海洛因1次。
  (二)廖資發分別於98年9月4日20時35分9秒、20時45分53秒，以
    其持用之門號0000000000號行動電話，撥打吳政宗持用之門
    號0000000000號行動電話，聯絡洽購第一級毒品海洛因交易
    事宜後，吳政宗即於同日20時50分許，在約定之臺中縣潭子
    鄉○○路與圓通南路交岔口之全國電子商店前，以1000元之
    代價，販賣第一級毒品海洛因1小包予廖資發，並當場向廖
    資發收取1000元，而販賣第一級毒品海洛因1次。
四、嗣吳政宗因另涉毒品案件遭通緝，為警於98年9月8日14時40
    分許，在臺中市北屯區○○○路11號前，於車牌號碼2299-T
    Y號自用小客車內緝獲，並當場扣得其所有欲供己施用之第
    一級毒品海洛因1包（驗餘淨重0.68公克），其所有供施用
    第一級毒品海洛因使用之其內殘留第一級毒品海洛因的注射
    針筒1支、塑膠鏟杓3支，其所有預備供施用第一級毒品海洛
    因使用之注射針筒4支，其所有供施用第二級毒品甲基安非
    他命使用之塑膠管1支，其所有供施用第一級毒品海洛因、
    第二級毒品甲基安非他命所需分裝使用之電子磅秤1臺，及
    其所有供販賣第一級毒品海洛因所用之NOKIA廠牌行動電話1
    支（序號：000000000000000，內含門號0000000000號SIM卡
    1張），及其所有但與本案犯罪無關之NOKIA廠牌行動電話1
    支（序號：000000000000000015，內含門號0000000000號SI
    M卡1張）、BENK廠牌行動電話1支（序號：000000000000000
    ，內含門號0000000000號SIM卡1張）。
五、案經臺中縣警察局移送臺灣臺中地方法院檢察署檢察官偵查
    起訴。
    理    由
壹、證據能力方面：
一、按刑事被告之詰問權，係指訴訟上被告有在審判庭盤詰證人
    之權利；偵查中檢察官訊問證人，旨在蒐集被告犯罪證據，
    以確認被告嫌疑之有無及內容，與審判中透過當事人之攻防
    ，經由詰問程序調查證人以認定事實之性質及目的有別。偵
    查中辯護人僅有在場權及陳述意見權，此觀之刑事訴訟法第
    245條第2項前段之規定甚明，檢察官訊問證人並無必須傳喚
    被告使其得以在場之規定，同法第248條第1項前段雖規定「
    如被告在場者，被告得親自詰問」，亦僅賦予該在場被告於
    檢察官訊問證人時得親自詰問證人之機會而已，被告如不在
    場，殊難期有親自詰問之可能。此項未經被告詰問之被告以
    外之人於偵查中向檢察官所為之陳述，依刑事訴訟法第159
    條第1項、第159條之1第2項之規定，除顯有不可信之例外情
    況外，原則上為「法律規定得為證據」之傳聞例外，依其文
    義解釋及立法理由之說明，並無限縮於檢察官在偵查中訊問
    證人之程序，應已給予被告或其辯護人對該證人行使反對詰
    問權者，始有證據能力之可言。為保障被告之反對詰問權，
    並與現行法對傳聞例外所建構之證據容許範圍求其平衡，證
    人在偵查中雖未經被告之詰問，倘被告於審判中已經對該證
    人當庭及先前之陳述進行詰問，即已賦予被告對該證人詰問
    之機會，則該證人於偵查中之陳述即屬完足調查之證據，而
    得作為判斷之依據，此有最高法院97年度臺上字第405號判
    決意旨可參。是依上開說明可知，在偵查中訊問證人，被告
    或其辯護人對該證人雖未行使反對詰問權，依刑事訴訟法第
    159條之1第2項之規定，原則上屬於法律規定為有證據能力
    之傳聞證據，於例外顯有不可信之情況，始否定其得為證據
    ，亦即，得為證據之被告以外之人於偵查中向檢察官所為之
    陳述，因其陳述未經被告詰問，應認屬於未經合法調查之證
    據，但非為無證據能力（亦有最高法院96年度臺上字第4365
    號、96年度臺上字第3923號判決、97年臺上字第356號判決
    意旨可參）。經查，本案證人陳文欽、廖資發於偵查中具結
    證述之內容〔見臺灣臺中地方法院檢察署98年度他字第4440
    號卷（下稱他卷）第28、20頁背面至21頁〕，上訴人即被告
    吳政宗（下稱被告）及其辯護人並未釋明有何顯不可信之情
    況，且亦查無顯有不可信之情況，且上開二位證人於原審及
    本院審理時，均經具結進行詰問，皆已賦予被告對上開二位
    證人詰問之機會，則上開二位證人於偵查中之陳述即屬完足
    調查之證據，而得作為判斷之依據。是本案被告之辯護人認
    為：上開二位證人於偵查中之陳述，未經被告或選任辯護人
    詰問，無證據能力云云（見本院卷第146頁背面），與上開
    最高法院判決意旨不符，顯有誤會。
二、次按刑事訴訟法第159條之4第2款所稱從事業務之人於業務
    上或通常業務過程所須製作之紀錄文書、證明文書，因係於
    通常業務過程不間斷、有規律而準確之記載，且大部分紀錄
    係完成於業務終了前後，無預見日後可能會被提供作為證據
    之偽造動機，其虛偽之可能性小，除非該等紀錄文書或證明
    文書有顯然不可信之情況，否則有承認其為證據之必要。查
    門號0000000000號之申請人資料1份〔見臺中縣警察局中縣
    警刑大偵三字第0980014015號卷（下稱警卷(一)）第28頁〕，
    係屬從事業務之人於通常業務過程所為之紀錄文書，無預見
    日後可能會被提供作為證據之偽造動機，且無其他顯然不可
    信之情況，依上揭條文規定，自得作為證據。
三、又按現行刑事訴訟法關於「鑑定」之規定，除選任自然人充
    當鑑定人外，另設有囑託機關鑑定制度。依同法第198條、
    第208條之規定，不論鑑定人或鑑定機關、團體，固均應由
    法院、審判長、受命法官或檢察官視具體個案之需要而為選
    任、囑託，並依第206條之規定，提出言詞或書面報告，始
    符合同法第159條第1項所定得作為證據之「法律有規定」之
    情形，否則所為之鑑定，仍屬傳聞證據（此經最高法院著有
    96年度臺上字第2860、6842號判決要旨可參）。查行政院衛
    生署草屯療養院99年4月22日草療鑑字第0990400127號鑑定
    書1份（見原審卷第91頁），為法院視具體個案之需要而囑
    託機關鑑定，鑑定機關並提出書面報告，符合刑事訴訟法第
    198條、第206條、第208條之規定，依上開法條及最高法院
    判決意旨，有證據能力。
四、復按現行刑事訴訟法關於「鑑定」之規定，除選任自然人充
    當鑑定人外，另設有囑託機關鑑定制度。依同法第198條、
    第208條之規定，不論鑑定人或鑑定機關、團體，固均應由
    法院、審判長、受命法官或檢察官視具體個案之需要而為選
    任、囑託，並依第206條之規定，提出言詞或書面報告，始
    符合同法第159條第1項所定得作為證據之「法律有規定」之
    情形，否則所為之鑑定，仍屬傳聞證據。然於司法警察機關
    調查中之案件，為因應實務上，或因量大、或有急迫之現實
    需求，併例行性當然有鑑定之必要者，例如毒品之種類與成
    分、尿液之毒品反應，或者槍彈有無殺傷力等鑑定，基於檢
    察一體原則，得由該管檢察長對於轄區內之案件，以事前概
    括選任鑑定人或囑託鑑定機關、團體之方式，俾便轄區內之
    司法警察官、司法警察對於調查中之此類案件，得即時送請
    先前已選任之鑑定人或囑託之鑑定機關、團體實施鑑定，以
    求時效（法務部92年9月1日法檢字第0920035083號函參照，
    刊載於法務部公報第312期）。此種由檢察機關概括選任鑑
    定人或概括囑託鑑定機關、團體，再轉知司法警察官、司法
    警察於調查犯罪時參考辦理之作為，法無明文禁止，係為因
    應現行刑事訴訟法增訂傳聞法則及其例外規定之實務運作而
    為。而毒品種類、成分之鑑定，其中海洛因等第一級毒品部
    分，因有全國一致性，係概括囑託調查局負責鑑定，並由司
    法警察官、司法警察於獲案後即將所查扣之第一級毒品拍照
    、包裝、封緘及黏貼獲案毒品電腦管制條碼逕送調查局為鑑
    定，由該局輸入電腦，全程管制、集中保管送鑑毒品，而僅
    檢送鑑定通知書予送鑑機關。凡此，為本院辦案職務上所已
    知之事實。此種由司法警察官、司法警察依檢察官所概括選
    任之鑑定人或囑託鑑定機關、團體所為之鑑定結果，與檢察
    官選任或囑託為鑑定者，性質上並無差異，同具有證據能力
    （最高法院96年度臺上字第2860號判決意旨參照）。是以，
    被告為警查獲時所採尿液送驗之詮昕科技股份有限公司濫用
    藥物尿液檢驗報告書1份、行政院衛生署草屯療養院98年9月
    11日草療鑑字第0980900071號鑑定書1份〔見臺灣臺中地方
    法院檢察署98年度毒偵字第3533號卷（下稱毒偵卷）第25、
    19頁〕，依上述說明，此係由司法警察官、司法警察依檢察
    官所概括選任之鑑定人或囑託鑑定機關、團體所為之鑑定結
    果，與檢察官選任或囑託為鑑定，性質上並無差異，自有證
    據能力。
五、再按有事實足認被告或犯罪嫌疑人有最輕本刑為3年以上有
    期徒刑之罪，並危害國家安全或社會秩序情節重大，而有相
    當理由可信其通訊內容與本案有關，且不能或難以其他方法
    蒐集或調查證據者，得發通訊監察書；前項通訊監察書，偵
    查中由檢察官依司法警察機關聲請或依職權以書面記載第11
    條之事項，並敘明理由、檢附相關文件，聲請該管法院核發
    ，通訊保障及監察法第5條第1項第1款、第2項分別定有明文
    。本案承辦警員對於被告所持用門號0000000000號行動電話
    ，實施通訊監察，前經原審核准在案，此有詳載聲監案號、
    案由、監察電話、對象及譯文人等之臺灣臺中地方法院98年
    聲監字第895號通訊監察書及電話附表各1份附卷可稽〔見臺
    中縣警察局中縣警刑大偵三字第0980018232號卷（下稱警卷
    (二)）第32至34頁〕。且被告所涉犯係販賣第一級毒品罪，係
    最輕本刑為無期徒刑之罪，而該等犯罪類型之犯罪過程多係
    透過電話通聯並以代號、暗碼等隱晦方式暗中進行，其犯罪
    結果戕害不特定國人之身心健康甚鉅，自屬危害社會秩序情
    節重大，而有相當理由可信犯罪嫌疑人之通訊內容要與涉案
    情節有關，且難以其他方法蒐集或調查證據者，又監聽過程
    中尚查無任何不法或不當侵害人權保障之情事，自屬符合通
    訊保障及監察法第5條第1項第1款、第2項之規定，核係依法
    所為之監聽，尚無不法取證情事或違背法定程序之處，則基
    於該通訊監察所取得之監聽電話錄音自具有證據能力。
六、另按被告以外之人（包括證人、鑑定人、告訴人、被害人及
    共同被告等）於審判外之陳述，雖不符刑事訴訟法第159條
    之1至之4等之規定，而經當事人於審判程序同意作為證據，
    法院審酌該言詞陳述或書面陳述作成時之情況，認為適當者
    ，亦得為證據；當事人、代理人或辯護人於法院調查證據時
    ，知有刑事訴訟法第159條第1項不得為證據之情形，而未於
    言詞辯論終結前聲明異議者，視為有前項之同意，同法第15
    9條之5定有明文。立法意旨在於傳聞證據未經當事人之反對
    詰問予以核實，原則上先予排除。惟若當事人已放棄反對詰
    問權，於審判程序中表明同意該等傳聞證據可作為證據；或
    於言詞辯論終結前未聲明異議，基於尊重當事人對傳聞證據
    之處分權，及證據資料愈豐富，愈有助於真實發見之理念，
    且強化言詞辯論主義，使訴訟程序得以順暢進行，上開傳聞
    證據亦均具有證據能力。經查，臺中縣警察局刑警大隊偵三
    隊委託尿液代號、真實姓名對照表及尿液採證同意書各1紙
    、現場搜證照片2張、搜扣證物照片4張、臺中縣警察局刑警
    大隊偵三隊99年9月22日職務報告1份（見警卷(一)第39至40、
    29至30頁，本院卷第66頁），查無符合刑事訴訟法第159條
    之1至之4之情形，惟經檢察官、被告、辯護人於本院準備程
    序時，均表示對上開證據之證據能力沒有意見，同意作為證
    據（見本院卷第146頁背面至147、185頁背面），又本院審
    酌上開書面陳述作成時之情況，查無其他不法之情狀，足認
    為得為本案之證據，依刑事訴訟法第159條之5之規定，有證
    據能力。至於證人陳文欽、廖資發於警詢時所為之陳述，屬
    於審判外之陳述，被告、辯護人既爭執上開二位證人於警詢
    時陳述之證據能力（見本院卷第146頁背面），自屬無證據
    能力，附此說明。
七、有關扣案之第一級毒品海洛因1包（驗餘淨重0.68公克）、
    其內殘留第一級毒品海洛因的注射針筒1支、注射針筒4支、
    塑膠鏟杓3支、塑膠管1支、電子磅秤1臺、NOKIA廠牌行動電
    話1支（序號：000000000000000，內含門號0000000000號SI
    M卡1張）、NOKIA廠牌行動電話1支（序號：00000000000000
    0000，內含門號0000000000號SIM卡1張）、BENK廠牌行動電
    話1支（序號：000000000000000，內含門號0000000000號SI
    M卡1張），非屬供述證據而無傳聞法則之適用；且上開扣案
    之物品係警方於98年9月8日緝獲被告時，經被告同意搜索而
    查扣等情，有同意搜索證明書、搜索扣押筆錄、扣押物品收
    據/無應扣押之物證明書、扣押物品目錄表各1份存卷可按（
    見警卷(一)第15至19、21頁），足見係由警員依法定程序合法
    扣得，且亦與本案具有關聯性，當有證據能力。
貳、認定犯罪事實所憑之證據及理由：
一、有關施用第一、二級毒品部分：
    訊據被告吳政宗固坦承於98年9月8日12時許，在停放於臺中
    市○○路之某自小客車上，以注射針筒注射之方式施用第一
    級毒品海洛因，並坦認有施用第二級毒品甲基安非他命之行
    為等情不諱，惟辯稱：其是將這兩種毒品混合在一起，同時
    置於針筒注射施用云云（見原審卷第40頁，本院卷第204、2
    39頁背面）。惟查：
  (一)被告於98年9月8日14時40分許為警查獲後，於同日16時10分
    許所採取之尿液，經送請詮昕科技股份有限公司以氣相層析
    質譜儀分析法（即GC/MS）鑑驗結果，確呈嗎啡、可待因、
    安非他命、甲基安非他命陽性反應等情，有該公司出具之濫
    用藥物尿液檢驗報告書、臺中縣警察局刑警大隊偵三隊委託
    尿液代號、真實姓名對照表及尿液採證同意書各1紙在卷可
    稽（見毒偵卷第25頁，警卷(一)第39至40頁），足認被告自白
    施用第一級毒品海洛因及第二級毒品甲基安非他命，核與事
    實相符，應堪採信。
  (二)按海洛因係中樞神經抑制劑，會產生似Morphine之上脊椎止
    痛、欣快感、呼吸及精神抑制、縮瞳、抑制腸胃道等作用，
    其施用方式常見加於香菸或菸草中，或利用注射針具為靜脈
    注射。而甲基安非他命係中樞神經興奮劑，會刺激交感神經
    α及β受體，而對周邊交感神經產生興奮作用，在心臟血管
    系統，會出現心悸、臉部潮紅、出汗、心跳過速、血管收縮
    、血壓升高，由於甲基安非他命親脂性強，施用方式多將甲
    基安非他命置於玻璃瓶、果汁罐、吸管、導管中，以煙燻燒
    烤之方式，利用煙霧狀吸入法，經肺部微血管，迅速進入血
    流而通過血腦障壁，產生興奮中樞神經之效果。由於海洛因
    與甲基安非他命作用機轉及施用方式有以上之差異，各有其
    對人體生理上之影響，二者之藥性、作用，施用後之反應及
    效果，完全相異，二者之成分、純度、施用方式，均不相同
    ，若將之混合施用無異造成浪費，對於施用人是否會將其混
    合施用，即有疑問。又參酌被告於98年9月9日警詢時供述：
    其最後1次係於98年9月8日12時許施用海洛因，其另亦有施
    用甲基安非他命，但係4至5天才施用1次等語（見警卷(一)第6
    至7頁）；於98年9月9日檢察官偵查中亦供承：其係於98年9
    月初，施用海洛因及甲基安非他命各1次等語（見毒偵卷第6
    頁），均未曾供述其係混合上開兩種毒品同時施用甚明。倘
    被告係同時一起施用第一級毒品海洛因及第二級毒品甲基安
    非他命，則其於警詢時及偵查中豈有不予供述係同時施用，
    反明白供述係分別施用之理。再者，被告係以扣案5支注射
    針筒中之其中1支，供本案施用毒品所使用等情，業據被告
    於原審99年4月1日審理時供明在卷（見原審第70頁背面），
    而經原審將扣案之注射針筒5支，送請行政院衛生署草屯療
    養院鑑定之結果為：檢體編號B0000000號注射針筒乙支，檢
    出海洛因；檢體編號B0000000至B0000000注射針筒各乙支，
    均未檢出管制藥品或毒品成份等情，有該院99年4月22日草
    療鑑字第0990400127號鑑定書1份附卷可稽（見原審卷第91
    頁），則若被告係將第一級毒品海洛因及第二級毒品甲基安
    非他命混合置於注射針筒中注射使用，則上開注射針筒內理
    應有甲基安非他命殘留，焉有未能檢出甲基安非他命之可能
    。綜此各節，足見被告辯稱其係混合施用第一級毒品海洛因
    及第二級毒品甲基安非他命云云，顯屬事後卸責之詞，不足
    採信。
  (三)再按甲基安非他命經口服投與後約百分之70於24小時內自尿
    中排出，約百分之90於96小時內自尿中排出，由於目前國內
    尿液中甲基安非他命之檢驗僅為鑑定其是否呈陽性反應尚未
    定其含量，且甲基安非他命成分之檢出與其投與方式，投與
    量、個人體質、採尿時間與檢測儀器之精密度等諸多因素有
    關，因此僅憑尿液中呈安非他命陽性反應，並無法確實推算
    吸食時間距採集時間之長短，惟依上述資料推斷，最長可能
    不會超過4日等情，並有行政院衛生署藥物食品檢驗局於81
    年2月8日81藥檢壹字第1156號函示足參。審之被告雖於原審
    99年2月11日準備程序時供述：其係於98年9月8日12時許，
    在停放於臺中市○○路之某自用小客車上，以將海洛因及甲
    基安非他命同時置於針筒內混合施用云云（見原審卷第40頁
    ），然被告應非混合施用第一級毒品海洛因及第二級毒品甲
    基安非他命等情，已經本院認定如前，參以扣案之注射針筒
    1支確僅檢出海洛因成分，而被告亦供承扣案之注射針筒5支
    其中1支係供其本案施用毒品所用等情，亦如前述，則被告
    於本案施用毒品之時間，應係分別於98年9月8日12時許，在
    停放於臺中市○○路之某自用小客車上，以將第一級毒品海
    洛因稀釋後置置入注射針筒內，再以注射針筒注射之方式，
    施用第一級毒品海洛因1次，及於98年9月8日16時10分許為
    警採集尿液回溯96小時內之某時（不含公權力拘束期間），
    在不詳處所，以不詳方式，施用第二級毒品甲基安非他命1
    次，應足認定。
  (四)此外，扣案物品中，其中白色粉末1包，經送往行政院衛生
    署草屯療養院鑑定結果，確檢出海洛因，驗餘淨重0.68公克
    一節，亦有該院98年9月11日草療鑑字第0980900071號鑑定
    書1紙附卷足憑（見毒偵卷第19頁）；又扣案物品中，海洛
    因1包、其內殘留第一級毒品海洛因之注射針筒1支及注射針
    筒4支、塑膠鏟杓3支，均為被告所有供其施用第一級毒品使
    用，而塑膠管1支，係被告所供其施用第二級毒品使用，而
    電子磅秤1臺，是供其分裝施用之第一級、第二級毒品使用
    等情，業據被告於警詢時、偵查中供述明確，並有現場蒐證
    照片2張、搜扣證物照片1張存卷可參（見警卷(一)第5至6、29
    、30頁，毒偵卷第7頁），即堪認定上開扣案物品係分別供
    被告施用第一級、第二級毒品所用。至於被告於原審或否認
    上開扣案物品除第一級毒品海洛因1包為其所有外，餘均非
    其所有（見原審卷第60頁），或表示其於偵查中認為扣案物
    品不是什麼重要東西，所以其才承認是其所有云云（見原審
    卷第102頁背面），核均屬事後推脫之詞，不足採信。
  (五)再按毒品危害防制條例於92年7月9日修正公布，自93年1月9
    日施行，其中第20條、第23條將施用毒品之刑事處遇程序，
    區分為「初犯」及「5年內再犯」、「5年後再犯」。依其立
    法理由之說明：「初犯」，經觀察、勒戒或強制戒治後，應
    為不起訴處分或不付審理之裁定；「5年內再犯」者，因其
    再犯率甚高，原實施之觀察、勒戒及強制戒治既已無法收其
    實效，爰依法追訴或裁定交付審理。至觀察、勒戒或強制戒
    治執行完畢釋放後，「5年後再犯」者，前所實施之觀察、
    勒戒或強制戒治已足以遮斷其施用毒品之毒癮，為期自新及
    協助其斷除毒癮，仍適用「初犯」規定，始應先經觀察、勒
    戒、強制戒治之程序。從而依該次修正後之規定，僅限於「
    初犯」及「5年後再犯」2種情形，應先經觀察、勒戒或強制
    戒治之程序，此乃該條例第10條之例外規定。倘被告於5年
    內已再犯施用毒品，經依法追訴處罰，縱其第3次（或第3次
    以上）再度施用毒品之時間，在初犯經觀察、勒戒或強制戒
    治執行完畢釋放5年以後，因與單純之「5年後再犯」之情形
    有別，不合於「5年後再犯」之例外規定；且因已於「5年內
    再犯」，顯見其再犯率甚高，原實施觀察、勒戒或強制戒治
    ，已無法收其實效，即應回歸原則性規定，由檢察官逕行起
    訴，依該條例第10條處罰，最高法院95年度臺非字第134號
    裁判可資參照。查被告前曾於86年間，因施用毒品案件，經
    原審裁定觀察、勒戒後，經評定認無繼續施用毒品傾向，於
    88年1月21日執行完畢釋放，並由原審以86年度訴字第3085
    號判決免刑確定；又於前揭觀察、勒戒執行完畢釋放後5年
    內之89年間，因施用毒品案件，經裁定送觀察、勒戒後，認
    有繼續施用毒品傾向，再裁定令入戒治處所施以強制戒治，
    嗣因上述強制戒治執行滿3月，經評定為合格已無繼續戒治
    必要，再由原審裁定停止戒治，所餘戒治期間付保護管束，
    並於90年7月12日釋放，保護管束至90年11月18日期滿而執
    行完畢，復於94年間，因施用第一級、第二級毒品案件，經
    原審以94年度訴字第1317號刑事判決分別判處有期徒刑7月
    、1年，應執行有期徒刑1年5月確定等情，有臺灣高等法院
    被告前案紀錄表及臺灣臺中地方法院檢察署刑案資料查註紀
    錄表各1份存卷可佐，則被告於本案犯罪事實欄所載時、地
    再犯施用第一級、第二級毒品罪，雖距88年1月21日觀察、
    勒戒執行完畢釋放、90年11月18日停止強制戒治付保護管束
    期滿執行完畢之時間，已在5年以後，惟其自88年1月21日起
    5年內已再犯施用毒品經依法訴追處罰，揆諸上開最高法院
    判決意旨，本案仍應予以依法論科，合先敘明。
  (六)從而，本案被告施用第一級、第二級毒品之犯行，事證明確
    ，均洵堪認定。
二、有關販賣第一級毒品部分：
    訊據被告吳政宗固對於門號0000000000號SIM卡1張係由證人
    林惠美名義申請後借給其，由其裝在其所有之NOKIA廠牌行
    動電話1支（序號：000000000000000）內使用，其於98年8
    月21日13時18分43秒有接到證人陳文欽以門號0000000000號
    行動電話撥打其持用之門號0000000000號行動電話，及分別
    於98年9月4日20時35分9秒至20時45分53秒，有接到證人廖
    資發以門號0000000000號行動電話撥打其其持用之門號0000
    000000號行動電話等情坦認無隱，惟矢口否認有何販賣第一
    級毒品海洛因之犯行，辯稱：其與陳文欽、廖資發均不太熟
    ，陳文欽雖撥打上開電話給其，但之後其即關機，亦未外出
    ；另因其表哥魏溪文曾借用其上開行動電話撥打電話予廖資
    發，廖資發始會知悉其持用之上開行動電話門號，於98年9
    月4日當天其與魏溪文在一起，但其接到廖資發撥打的電話
    後，是由魏溪文前往全國電子商店販賣第一級毒品海洛因予
    廖資發，其沒有前往販賣第一級毒品海洛因給廖資發；陳文
    欽與廖資發應該是受警方利誘、誘導不會對之採尿，才會指
    認其有販賣第一級毒品行為云云（見本院卷第145頁背面、
    202頁背面至203、240、241頁，原審卷第40頁）。惟查：
  (一)關於犯罪事實欄三、(一)所示販賣第一級毒品海洛因予證人陳
    文欽部分：
  1.證人陳文欽於檢察官偵查中具結證述：「（問：你的行動電
    話幾號？）0000000000號。」、「〔問：（提示行動電話00
    00000000號與0000000000號於98年8月21日13時18分43秒之
    通話譯文）卷附譯文內容是否為你與吳政宗之通話內容？〕
    是。」、「（問：上開對話內容所指為何？）都是我要向吳
    政宗購買毒品海洛因的對話內容。」、「〔問：卷附譯文中
    所示，何者為交易毒品之代號？（提示譯文）〕我向他提到
    ：『你不要關機了，去找你方便嗎？』，意思就是我要跟他
    購買毒品海洛因，我這樣講他就知道了，我沒有在電話裡面
    講數量，現場交易時才會向吳政宗說我要的數量，他也知道
    我的習慣，一次就是要購買1000元的海洛因，每次交易的地
    點都是在臺中縣豐原市國道一號的豐原交流道下，所以也不
    用講地點。」、「（問：98年8月21日何時完成毒品交易？
    ）我在當日下午1點40分左右，在臺中縣豐原市國道一號豐
    原交流道下，我用1000元的代價跟吳政宗購買海洛因1小包
    。」、「（問：你向吳政宗購買毒品的時候，有無先和其他
    藥頭聯繫？）沒有。都是直接跟吳政宗約，再直接由吳政宗
    來賣。」等語（見他字卷第28至29頁）；於原審審理時證述
    ：「（問：是不是有使用0000000000手機？）有的。」、「
    （問：你在警局說98年6月由你表哥廖資發介紹認識的，是
    否實在？）是的。」、「〔問：（提示警卷21頁吳政宗與陳
    文欽98年8月21日通話譯文）電話中你講說，你不要關機，
    去找你方便嗎，這是什麼意思？〕我過去找他買海洛因。」
    、「〔問：（提示他字第4440號卷第28頁背面陳文欽偵訊筆
    錄）你在偵查中說是在當日下午1點40分左右，在臺中縣豐
    原市國道1號高速公路豐原交流道下，用1000元代價跟吳政
    宗買海洛因1包，你當時的陳述是否正確？〕是的。」、「
    （問：你們為何約在豐原交流道下面？）因為我開大車，交
    流道下面路比較寬。」、「（問：你確定這一次約在交流道
    下面，你有給吳政宗1000元？）是的。」、「（問：98年8
    月21日交易這天你只有一個人過去？）是的。」、「（問：
    吳政宗是否只有一個人過來？）是的。」、「（問：你們是
    不是一手交錢，一手交貨？）是的。」、「（問：為什麼你
    通聯紀錄裡面，只有說你不要關機了，去找你方便嗎，就表
    示是要用1000元買海洛因的意思？」之前有一次，我們也是
    這樣子講，因為在電話中不要講的太明確。」、「〔問：（
    提示他字卷第28頁背面）你在偵查中，你跟吳政宗購買海洛
    因時，不會在電話中講數量，現場交易時才會跟他說你要的
    數量，他也知道你的習慣，一次就是購買1000元海洛因，每
    次交易地點都是在豐原交流道下，所以不用講地點，與你剛
    剛所述並不同，究竟實際情形是如何？〕電話中我不會講數
    量跟地點，只要講我要去找他，他就知道。」等語綦詳（見
    原審卷第67至70頁）；是證人陳文欽歷次於偵查中及原審審
    理時之證述，互核一致，並無矛盾之處。況衡諸常情，證人
    陳文欽僅係單純購毒供己施用者，而被告於警詢時亦供承彼
    此間並無仇恨或金錢糾紛等情（見警卷(二)第3頁），衡情證
    人陳文欽當無甘冒偽證罪之處罰風險，設詞誣陷被告涉犯本
    罪，而為虛偽陳述其毒品來源之必要，足認證人陳文欽不致
    故為不利被告之陳述。
  2.證人陳文欽為施用毒品之人，其證言之憑信性應較通常一般
    人為低，其證言是否可採為認定被告有販賣第一級毒品海洛
    因之證據，仍須有其他必要證據加以補強。而證人陳文欽之
    上開證言，除與被告自承「其確有持用該門號0000000000號
    行動電話，並以該門號與證人陳文欽以持用之門號00000000
    00號行動電話，於98年8月21日13時18分43秒通聯」之客觀
    事實的供述相符外（見原審卷第40至41頁，本院卷第192頁
    ）；另證人陳文欽於本院復證稱其稱呼被告為「大頭」或「
    阿宗」，下開通訊監察譯文中之「A」是指被告，「B」是指
    其之情節無訛（見本院卷第242、188、192頁背面），且經
    本院勘驗該次通訊監察錄音光碟1份，製有勘驗筆錄1份存卷
    足憑（見本院卷第192頁），其通話內容如下：
    「B：『大頭』？
      A：嗯
      B：『大頭』？
      A：嗯
      B：是否，是『大頭』嗎？
      A：嗯，嗯。
      B：你怎麼都不接電話？
      A：嗯。
      B：啊？
      A：要做什麼？
      B：怎麼都整天找不到你。
      A：我人在難過。
      B：感冒啊？
      A：嗯。
      B：我去找你方便嗎？
      A：你在哪？
      B：我在後龍這，最多在3、40分就到了。
      A：好啦。
      B：你不要再關機了，昨天找你整天都找不到。
      A：我在睡覺啦，你不要再打這一支啦，你打那支啦，什麼
         ，那支幾號。
      B：是12那支嗎？
      A：不是啦
      B：是0983這支
      A：83，我不知道耶，你打給我啦。
      B：我、我等一下會射過去。
      A：好。
      B：不要再關機了，喔，都找不到人。
      A：好。」。
    衡諸海洛因係第一級毒品，無論持有、施用、販賣，均屬違
    法行為，為治安機關所嚴查，此為眾所週知，毒品交易均於
    隱密下進行，其以通信聯絡亦鮮有明白直接以「毒品」、「
    海洛因」等名稱或相近之用語稱之，向以暗語或彼此已有默
    契之含混語意而為溝通，是依上開通訊監察譯文所示，雖未
    見雙方明言購買毒品之說詞，惟經核證人陳文欽於偵查中及
    本院審理時先後指證情節，就關於其向被告購買海洛因之時
    間、地點、數量、金額及確實完成交易而取得海洛因細節，
    前後一致，若非屬實，證人陳文欽應無法就該交易事實之細
    節均能為前後一致之證述，且經核上揭通訊內容亦與證人陳
    文欽前揭所述其向被告購買毒品不會於電話中提及數量與地
    點，只須提及其要去找被告，被告即知悉等語相符，而被告
    與證人陳文欽均係正常智識程度之人，倘若被告未曾實際販
    賣海洛因予證人陳文欽或與證人陳文欽間已有交易毒品之共
    識，豈可能憑空想像為之，是上開98年8月21日之通訊內容
    雖不足以單獨證明被告於上開時間、地點販賣海洛因予證人
    陳文欽之行為，惟已經足以佐證證人陳文欽證述於上開時、
    地與被告有交易第一級毒品海洛因之情節，應非子虛，而堪
    採信。又前揭行動電話通訊監察譯文與證人陳文欽之證述有
    相當之關聯性，足以補強證人陳文欽之證詞，而擔保其前開
    所稱向被告購買海洛因之真實性。從而，被告辯稱：其與陳
    文欽於上開時間通聯後，其即關機，亦未外出云云，即無可
    採。
  3.又按犯毒品危害防制條例第10條之罪而付保護管束者，於保
    護管束期間，警察機關或執行保護管束者應定期或於其有事
    實可疑為施用毒品時，通知其於指定之時間到場採驗尿液；
    犯第10條之罪經執行刑罰或保護處分完畢後2年內，警察機
    關得適用前項之規定採驗尿液，毒品危害防制條例第25條第
    1、2項分別定有明文。查證人陳文欽於98年10月16日斯時，
    並無因犯毒品危害防制條例第10條之罪而交付保護管束，或
    屬犯毒品危害防制條例第10條之罪應執行刑罰或保護處分完
    畢後2年內之身分，此有證人陳文欽之臺灣高等法院被告前
    案紀錄表1份存卷可稽，是警察機關自難以上開規定對證人
    陳文欽定期採尿，亦難於懷疑證人陳文欽有施用毒品事實時
    即對之採尿甚明。況證人陳文欽於本院證述：於98年10月16
    日前往警局指認吳政宗販賣第一級毒品時，因其是以證人身
    分配合指認，並非為警查獲之犯罪嫌疑人，故不同意警方採
    尿，警方當時並無表示以要其配合指認吳政宗販賣第一級毒
    品作為不對其採尿之條件，其於當日會供出其於98年8月21
    日曾向吳政宗購買第一級毒品海洛因之事，與當日有無對其
    採尿，並無關係等情明確（見本院卷第242、203頁）；衡酌
    警方原本係持原審核發之99年度聲搜字第3828號搜索票於98
    年10月14、15日前往證人陳文欽住處附近埋伏，但未發現證
    人陳文欽行蹤，因警方前於98年9月9日15時30分因毒品案對
    證人陳文欽製作筆錄，該筆錄載有證人陳文欽之聯絡電話，
    故撥打其聯絡電話請其配合調查，證人陳文欽表示其願意配
    合警方調查毒品，惟因其當時在北部工作無法立即返回，必
    須隔日即98年10月16日才能前往協助調查，故證人陳文欽乃
    於98年10月16日10時許前往製作筆錄等情，有臺中縣警察局
    刑警大隊偵三隊99年9月22日職務報告1份在卷可參（見本院
    卷第66頁），顯見警方於98年10月16日應係以證人身分請證
    人陳文欽前往說明被告為警監聽時之98年8月21日通訊監察
    譯文內容，則證人陳文欽當日既非警方查獲之毒品現行犯，
    亦非屬應定期採尿之人，故警方當日未對證人陳文欽予以採
    尿，與常規並無不合。是被告辯稱：陳文欽應該是受警方利
    誘、誘導不會對之採尿，才會指認其有販賣第一級毒品行為
    云云，顯係被告個人臆測之詞而無可採。
  4.綜上事證，足見被告確有於犯罪事實欄三、(一)所載時、地，
    販賣價值1000元之第一級毒品海洛因1包予證人陳文欽之行
    為，被告辯稱未於上開時、地販賣第一級毒品海洛因予證人
    陳文欽云云，應係卸責之詞，不足採信。
  (二)關於犯罪事實欄三、(二)所示販賣第一級毒品海洛因予證人廖
    資發部分：
  1.證人廖資發於檢察官偵查中具結證述：「（問：你的行動電
    話幾號？）0000-000000號，這是我老闆林標貴給我使用的
    。」、「〔問：（提示行動電話0000-000000號與0000-0000
    00號於98年9月4日之通話譯文）卷附譯文內容是否為你與吳
    政宗之通話內容？〕是。」、「（問：上開對話內容所指為
    何？）是我要向吳政宗購買毒品海洛因的對話內容。」、「
    〔問：（提示行動電話0000-000000號與0000-000000號於98
    年9月4日之通話譯文）卷附譯文中所示，何者為交易毒品之
    代號？〕『一張』指的就是1000元的海洛因，『全國電子』
    是指臺中縣潭子鄉○○路與圓通南路交岔口之全國電子商店
    ，也就是我們的交易地點。」、「（問：98年9月4日何時完
    成毒品交易？）我在當日晚上8點50分左右，也就是在指臺
    中縣潭子鄉○○路與圓通南路交岔口之全國電子商店前，我
    用1000元的代價跟吳政宗購買海洛因1小包。」、「（問：
    你向吳政宗購買毒品的時候，有無先和其他藥頭聯繫？）沒
    有。都是直接跟吳政宗約，再直接由吳政宗來賣。」等語（
    見他字卷第20頁背面至21頁）；於原審審理時證述：「（問
    ：98年9月份有無施用海洛因？）有的。」、「（問：當時
    施用的海洛因向何人拿？）吳政宗。」、「（問：你手機幾
    號？）忘記了。」、「（問：是否0000000000？）是的。」
    、「（問：這支手機是你名字或別人？）以前老闆的。」、
    「（問：是否叫林標貴？）是的。」、「〔問：（提示警卷
    第14頁廖資發與吳政宗通聯譯文）你在去年9月4日有兩通電
    話與被告吳政宗有聯絡，時間分別為晚上8點35分、8點45分
    ，做何事？〕我應該是要過去找他買海洛因。」、「（問：
    你說一張是何意？）1000元海洛因。」、「（問：全國電子
    地址是否在臺中縣潭子鄉○○路與圓通南路交岔口？）是的
    。」、「（問：你跟吳政宗約的時候，你有無跟別人一起過
    去？）沒有。」、「（問：吳政宗有無帶別人過來？）沒有
    。」、「（問：你們是否一手交錢，一手交貨？）是的。」
    、「（問：你怎麼會認識吳政宗？）以前就認識，我們是同
    鄉。」、「（問：認識有無超過10年？）有的。」、「（問
    ：是何人介紹你說吳政宗有販賣海洛因？）沒有人介紹，是
    我問吳政宗的。」、「（問：你除了跟吳政宗買過海洛因，
    有無跟魏溪文買過海洛因？）很少。」、「（問：9月4日通
    聯紀錄你可以確定是跟吳政宗購買的，不是跟魏溪文購買？
    ）不是。」、「（問：你會不會搞錯？）不會。」、「（問
    ：你確定剛剛給你所看的通聯紀錄與你通話的人是吳政宗？
    ）是的。」、「（問：通訊譯文所寫只有一張，你剛說是
    1000元海洛因，為什麼你講一張就表示要買海洛因1000元？
    ）1000元就是一張，海洛因沒有在賣100元的。」、「（問
    ：你在98年9月4日之前，你有跟吳政宗約在全國電子見面過
    ？）忘記了。」、「（問：你們為何會有默契知道是要到臺
    中縣潭子鄉○○路與圓通南路交岔口之全國電子商店？）因
    為潭子鄉就只有這家全國電子，而且我沒有車子，必須走路
    ，所以吳政宗知道我就只能走到那家全國電子。」、「（問
    ：你如何知道吳政宗0000000000的電話？）是我問吳政宗的
    。」、「（問：你和吳政宗在98年9月4日相約在潭子鄉的全
    國電子，交易壹包價值壹仟元海洛因，交易有無成功？）有
    。」、「（問：拿海洛因給你的確實是吳政宗？）是的。」
    等語屬實（見原審卷第63頁背面至第67頁）；是證人廖資發
    歷次於偵查中及原審審理時之證述，互核一致，並無矛盾之
    處，並可明證人廖資發與被告間認識已超過10年，且是由其
    自己向被告詢問有無販賣第一級毒品海洛因，並非透過他人
    介紹，於98年9月4日是其直接與被告約定購買事宜，並由被
    告前來販賣等情無訛。益徵被告辯稱：其與廖資發不太熟，
    是因魏溪文曾借用其上開行動電話撥打電話予廖資發，廖資
    發始會知悉其持用之上開行動電話門號，其於98年9月4日當
    天並無前往與廖資發交易毒品云云，與事實容有出入而難遽
    採。
  2.又證人廖資發為施用毒品之人，其證言之憑信性應較通常一
    般人為低，其證言是否可採為認定被告有販賣第一級毒品海
    洛因之證據，仍須有其他必要證據加以補強。而證人廖資發
    之上開證言，除與被告自承「其確有持用該門號0000000000
    號行動電話，並以該門號與證人廖資發以持用之門號000000
    0000號行動電話，於98年9月4日20時35分9秒、同日20時45
    分53秒通聯」之客觀事實的供述相符外（見原審卷第40至41
    頁，本院卷第193頁）；另證人廖資發於本院復證稱下開通
    訊監察譯文中之「A」是指被告，「B」是指其之情節無訛（
    見本院卷第242、193頁背面），且經本院勘驗該次通訊監察
    錄音光碟1份，製有勘驗筆錄1份存卷可參（見本院卷第193
    頁），其通話內容如下：
    「(1)98年9月4日20時35分9秒：
        A：喂
        B：你好，我『阿發』啦。
        A：嗯，怎樣？
        B：你好嗎？
        A：啥？
        B：你好嗎？
        A：怎樣？
        B：你好嗎？
        A：好啊，怎麼不好。
        B：我去找你一下啦。
        A：好啊，我在縱貫路全國電子這。
        B：好，我現在過去。
      (2)98年9月4日20時45分53秒：
        B：喂。
        A：喂。
        B：喂，到了喔。
        A：怎樣，你要怎樣用？
        B：你一樣用一張給我啦。你在哪？
        A：我在尾仔這。
        B：我在全國電子這啦，全國電子門口啦
        A：好啦，你等我一下
        B：嗯。
        A：你要用多少？
        B：有啦，有啦。」
    依該通訊監察譯文，足以佐證證人廖資發上開於偵查及原審
    審理中，有關聯絡方式（以其上開門號之行動電話與被告上
    開門號之行動電話聯絡）、購買第一級毒品海洛因之暗語（
    我去找你一下）、約定碰面地點（縱貫路全國電子）、約定
    見面時間（現在過去、到了喔）、約定交易金額數量（一張
    ）之證述內容與事實相符，而與證人廖資發此部分證述之情
    節吻合，益足以佐證證人廖資發上開證述之憑信性。是堪認
    證人廖資發確有於如犯罪事實欄三、(二)所示之通聯時間與被
    告電話聯絡後，旋即在如犯罪事實欄三、(二)所示約定時間、
    地點，與被告完成第一級毒品海洛因交易甚明。
  3.被告雖以：於98年9月4日當天，其是與魏溪文在一起，其接
    到廖資發撥打的電話後，是由魏溪文前往全國電子商店販賣
    第一級毒品海洛因予廖資發云云置辯。惟證人廖資發持用之
    門號0000000000號行動電話，與被告持用之0000000000號行
    動電話，於98年9月4日20時35分9秒及同日晚間8時45分53秒
    之前揭2通通話內容，乃係被告與證人廖資發間之對話，且
    於上開對話後，於前揭時、地與證人廖資發交易海洛因者亦
    係被告等情，業據證人廖資發證述明確，已如前述。參以證
    人魏溪文於原審99年4月1日審理時證述：其平常不會以吳政
    宗的手機聯絡他人，上開三通通話內容中，並非其與陳文欽
    、廖資發的對話內容，其個人販賣毒品予陳文欽、廖資發的
    部分均已遭判刑，且其係以所持用之門號0000000000號行動
    電話與陳文欽、廖資發聯絡，不會使用吳政宗持用之門號00
    00000000號行動電話作為販賣毒品之聯絡工具等語（見原審
    卷第60頁背面至第62頁），不僅與證人廖資發前開證述吻合
    ，且核與本院勘驗上開3通通訊監察錄音光碟，係被告分別
    與證人陳文欽、廖資發之通聯，另勘驗證人魏溪文以其持用
    之門號0000000000號行動電話於98年7月24日18時2分24秒、
    98年7月27日17時30分23秒、98年8月2日6時49分4秒、98年8
    月3日13時40分24秒、14時20分38秒與證人廖資發通聯後，
    及於98年8月2日13時43分48秒、98年8月4日13時15分15秒、
    同日13時52分35秒與證人陳文欽通聯後，而分別販賣第一級
    毒品海洛因與證人廖資發、陳文欽之通訊監察錄音光碟內容
    相符，此業經本院製有勘驗筆錄1份存卷可證（見本院卷第
    192至198頁）；復衡諸證人魏溪文確因與證人廖資發、陳文
    欽為上開通聯後販賣第一級毒品予證人廖資發、陳文欽而遭
    原審判刑一節，亦有原審99年度訴字第3619號刑事判決1份
    存卷可參（見本院卷第135至142頁），可知證人陳文欽、廖
    資發要向被告購買毒品時，係撥打被告持用之門號00000000
    00行動電話，若欲向證人魏溪文購買毒品時，則撥打證人魏
    溪文使用之門號0000000000號，並不會有欲向證人魏溪文購
    買毒品時，卻撥打被告持用之門號0000000000行動電話再由
    被告轉達之情況發生無訛。再衡諸證人廖資發僅係單純購毒
    供己施用者，證人魏溪文則為被告之表哥，有血緣關係，而
    被告於警詢時復供承與證人廖資發、魏溪文並無仇恨或財務
    糾紛等情（見警卷(二)第2頁、警卷(一)第12頁），證人廖資發
    、魏溪文當無甘冒偽證罪之處罰風險，而設詞誣陷被告之必
    要，是證人廖資發、魏溪文之上開證詞，應足採信。從而，
    被告上開所辯應屬事後卸責之詞，不足為採。
  4.再者，證人廖資發於98年10月14日斯時，並無因犯毒品危害
    防制條例第10條之罪而交付保護管束，或屬犯毒品危害防制
    條例第10條之罪應執行刑罰或保護處分完畢後2年內之身分
    ，此有證人廖資發之臺灣高等法院被告前案紀錄表1份存卷
    足憑，是警察機關自難以上開規定對證人廖資發定期採尿，
    或於懷疑證人廖資發有施用毒品事實時即對之採尿甚明。況
    證人廖資發於本院證述：於98年10月14日前往警局指認吳政
    宗販賣第一級毒品時，警方有告訴其可以同意採尿，也可以
    不同意採尿，因其之前已被警查獲而採尿，故當日其就不同
    意採尿，警方當時並無表示以要其配合指認吳政宗販賣第一
    級毒品作為不對其採尿之條件，其於當日會供出其於98年9
    月4日曾向吳政宗購買第一級毒品海洛因，是因真有此事，
    其實話實說等情綦詳（見本院卷第242頁背面、202頁背面）
    ；且經本院勘驗98年10月14日證人廖資發之警詢錄影光碟，
    該次警詢筆錄是採一問一答，當場製作，並可聽到詢問人覆
    誦證人廖資發回答內容給記錄人記錄，及記錄人在證人廖資
    發回答後打字的聲音，且由錄影光碟影像顯示，證人廖資發
    係全部自由陳述，期間詢問人曾接聽電話，錄音並無中斷等
    情，有本院勘驗筆錄1份存卷足憑（見本院卷第199至202頁
    ），可知該次警詢錄影光碟並無經過剪接特殊處理，亦無警
    方利誘或誘導證人廖資發指認被告販賣第一級毒品之情事。
    衡酌警方原本係持原審核發之99年度聲搜字第3828號搜索票
    於98年10月14日前往證人廖資發住處進行搜索，因未發現有
    關違反毒品危害防制條例相關證物，經證人廖資發同意自動
    配合警方協助調查毒品，遂至警局製作筆錄等情，有臺中縣
    警察局刑警大隊偵三隊99年9月22日職務報告1份在卷可佐（
    見本院卷第66頁），顯見警方應係以證人身分請證人廖資發
    於98年10月14日前往說明被告為警監聽時之98年9月4日通訊
    監察譯文內容，則證人廖資發當日既非警方查獲之毒品現行
    犯，警方於當日未對證人廖資發予以採尿，與辦案常情並無
    不合。是被告辯稱：廖資發應該是受警方利誘、誘導不會對
    之採尿，才會指認其有販賣第一級毒品行為云云，顯係被告
    個人臆測之詞而無可採。
  5.綜上，被告確有於犯罪事實欄三、(二)所示販賣價值1000元之
    第一級毒品海洛因1包予證人廖資發之行為，被告辯稱未於
    上開時、地販賣第一級毒品海洛因予證人廖資發云云，應係
    卸責之詞，不足採信。
  (三)邇來政府為杜絕毒品氾濫，毒害人民甚深，再三宣導民眾遠
    離毒品、媒體之報導既深且廣，對於毒品之禁絕，應為民眾
    所熟悉；被告既為智識健全之成年人，且在本案之前即有毒
    品前科，有臺灣高等法院被告前案紀錄表及臺灣臺中地方法
    院檢察署刑案資料查註紀錄表各1份存卷可佐，對此自無不
    知之理。又政府對於查緝施用、轉讓及販賣毒品無不嚴格執
    行，且販賣毒品罪更係重罪，設若無利可圖，衡情一般持有
    毒品者，當不致輕易將持有毒品交付他人。何況第一級毒品
    海洛因之取得不易及物稀價昂之情形，苟被告於有償交付毒
    品海洛因給上開證人之交易過程中，並無利益可圖，此無異
    謂其係在甘冒被查獲並被移送法辦之風險之情形下，費時費
    事而平白將第一級毒品海洛因轉讓給並無特殊情誼之人施用
    ，此情顯難認符情理，是被告購入上開毒品海洛因之價格，
    應較其出售之價格為低，而有從中賺取買賣價差牟利之意圖
    及事實，應屬合理之認定。再者，販賣毒品海洛因係違法行
    為，非可公然為之，而海洛因亦無公定價格，係可任意分裝
    增減分量，且每次買賣之價格、數量，亦隨時依雙方之關係
    深淺、資力、需求量、對行情之認知、來源是否充裕、查緝
    是否嚴緊、購買者被查獲時供述購買對象之可能風險之評估
    等因素，而異其標準，機動調整，非可一概論之。從而販賣
    之利得，除非經行為人詳細供出各次所販賣之毒品之進價及
    售價，且數量俱臻明確外，實難察得其交易實情。然販賣者
    從價差或量差中牟利，方式雖異，惟其販賣行為在意圖營利
    則屬同一。從而，舉凡有償交易，除確有反證足以認定其確
    係另基於某種非圖利本意而轉讓毒品之外，通常尚難因無法
    查悉其精確之販入價格，以作為是否高價賣出之比較，即任
    販賣者諉以無營利之意思，而阻卻對其販賣毒品犯行之追訴
    。本案被告與證人陳文欽、廖資發間之上開毒品海洛因交易
    屬有償行為，被告於接獲證人陳文欽、廖資發之電話後，費
    時、費事而分別前往上開約定之交易地點進行交易，倘非有
    利可圖，被告應不致願意甘冒刑罰重責而為本案上開犯行，
    足認被告主觀上確有營利之意圖甚明。
  (四)此外，復有原審98年度聲監字第895號通訊監察書及電話附
    表各1份及現場搜扣證物照片3張（見警卷(二)第32至34頁，警
    卷(一)第30頁）附卷可稽，並有被告所有供其販賣第一級毒品
    海洛因所使用之NOKIA廠牌行動電話1支（序號：0000000000
    00000，內含門號0000000000號SIM卡1張）扣案可資佐證。
    綜上所述，被告上開販賣第一級毒品海洛因2次之犯行，均
    事證明確，至堪認定。
、論罪及刑之加重、減輕之理由：
    查海洛因係毒品危害防制條例第2條第2項第1款所定之第一
    級毒品，不得非法持有、販賣。是核被告就如犯罪事實欄二
    所為，各係犯毒品危害防制條例第10條第1項施用第一級毒
    品罪、同條例第10條第2項施用第二級毒品罪；就犯罪事實
    欄三、(一)至(二)所為，各係犯同條例第4條第1項之販賣第一級
    毒品罪。且：
  (一)被告因施用而持有第一級毒品海洛因、第二級毒品甲基安非
    他命，及因販賣而持有第一級毒品海洛因之犯行，其持有之
    低度行為應各為施用、販賣之高度行為所吸收，均不另論罪
    。
  (二)被告施用第一級毒品罪1次、施用第二級毒品罪1次、販賣第
    一級毒品罪2次之行為，均犯意各別，行為分殊，應予分論
    併罰。
  (三)被告前曾於94年間，因施用第一級、第二級毒品案件，經原
    審以94年度訴字第1317號刑事判決分別判處有期徒刑7月、1
    年，應執行有期徒刑1年5月確定，於96年5月9日執行完畢之
    事實，有臺灣高等法院被告前案紀錄表及臺灣臺中地方法院
    檢察署刑案資料查註紀錄表各1份在卷可參，其受有期徒刑
    之執行完畢後，5年以內再故意犯本案有期徒刑以上之4罪，
    均為累犯，就施用第一級、第二級毒品罪部分，應依刑法第
    47條第1項之規定，加重其刑；就販賣第一級毒品罪之法定
    本刑為死刑或無期徒刑部分，依刑法第64條第1項、第65條
    第1項規定，不得再加重其刑，僅就其罰金刑部分，各依刑
    法第47條第1項之規定，加重其刑。
  (四)又按刑之量定，為求個案裁判之妥當性，法律固賦予法院裁
    量權，但此項裁量權之行使，除應依刑法第57條規定，審酌
    行為人及其行為等一切情狀，為整體之評價，並應顧及比例
    原則與平等原則，使罪刑均衡，輕重得宜，以契合社會之法
    律感情。又刑法第59條規定犯罪之情狀可憫恕者，得酌量減
    輕其刑，其所謂「犯罪之情狀」，與同法第57條規定科刑時
    應審酌之一切情狀，並非有截然不同之領域，於裁判上酌減
    其刑時，應就犯罪一切情狀（包括第57條所列舉之10款事項
    ），予以全盤考量，審酌其犯罪有無可憫恕之事由（即有無
    特殊之原因與環境，在客觀上足以引起一般同情，以及宣告
    法定低度刑，是否猶嫌過重等等），以為判斷。本院審酌被
    告販賣第一級毒品罪之法定刑為「死刑或無期徒刑；處無期
    徒刑者，得併科新臺幣2千萬元以下罰金」，然同為販賣第
    一級毒品之人，其原因動機不一，犯罪情節未必盡相同，或
    有大盤毒梟者，亦有中、小盤之分，甚或僅止於吸毒者友儕
    間為求互通有無之有償轉讓者亦有之，其販賣行為所造成危
    害社會之程度自屬有異，法律科處此類犯罪，所設之法定最
    低本刑卻同為「無期徒刑者，得併科新臺幣2千萬元以下罰
    金」，不可謂不重，自非不可依客觀之犯行與主觀之惡性二
    者加以考量其情狀是否有可憫恕之處，適用刑法第59條之規
    定酌量減輕其刑，期使個案裁判之量刑能斟酌至當，符合比
    例原則。查被告就如犯罪事實欄三、(一)至(二)所為先後2次販
    賣第一級毒品之行為，雖無視國家對於杜絕毒品危害之禁令
    ，行為固屬不當，應予非難，然其屬零星販賣，販賣毒品所
    為共僅2000元，販賣對象僅為證人陳文欽、廖資發2人，所
    販賣之金額非鉅，其散播毒品之範圍及數量有限，犯罪之情
    節尚非至惡，僅因一時貪念，致罹重典，然相對於長期大量
    販賣毒品之大毒梟而言，其對社會治安及國民健康之危害顯
    然較小，從被告犯案情節觀之，倘仍遽處以法定本刑之最低
    刑度，無異失之過苛而不盡情理，不免予人情輕法重之感，
    且難謂符合罪刑相當性及比例原則，更無從與大毒梟之惡行
    有所區隔，是其犯罪情狀相較於法定之重刑，在客觀上足以
    引起一般人之同情，情節尚堪憫恕，爰就被告所為如犯罪事
    實欄三、(一)至(二)之2次販賣第一級毒品之行為，均依刑法第
    59條之規定，酌量減輕其刑，且此部分同時具有加重及減輕
    事由，就法定刑為罰金刑部分應依刑法第71條第1項規定先
    加後減，至法定本刑為死刑、無期徒刑部分，僅予減輕其刑
    。
肆、原審法院就被告所犯施用第一級、第二級毒品罪部分，認被
    告罪證明確，而予以論罪科刑，固屬有據。然原審法院未審
    酌扣案之塑膠鏟杓3支係被告所有供施用第一級毒品海洛因
    使用，扣案之塑膠管1支係被告所有供施用第二級毒品甲基
    安非他命使用，扣案之電子磅秤1臺為被告所有供其施用第
    一級毒品海洛因、第二級毒品甲基安非他命時分裝之用，而
    漏未於施用第一級毒品罪項下，諭知將供犯罪所用之塑膠鏟
    杓3支、電子磅秤1臺宣告沒收，復漏未於施用第二級毒品罪
    項下，諭知將供犯罪所用之塑膠管1支、電子磅秤1臺宣告沒
    收，即有未洽。被告上訴意旨認原審此部分量刑過重（見本
    院卷第204、235頁背面、241頁），雖無理由，然原判決關
    於此部分既有上開可議之處，仍應由本院連同定應執行部分
    予以撤銷改判。爰審酌被告前曾因施用毒品犯行，經施以觀
    察、勒戒及強制戒治執行完畢，竟猶不知戒絕，復仍施用毒
    品，無視於毒品對於自身健康之戕害及國家對於杜絕毒品犯
    罪之禁令，惡性非輕，惟念其所犯為自戕行為，及未能坦認
    全部施用毒品之犯罪事實，難認有悔意之犯後態度，暨其犯
    罪動機、目的、手段等一切情狀，量處如主文第2項所示之
    刑，且：(一)、扣案之海洛因1包（驗餘淨重0.68公克），係
    被告所有欲供己施用等情，業據被告陳明在卷（見原審卷第
    40頁），而該包海洛因經送鑑驗結果，確檢出第一級毒品海
    洛因成分，亦已認明如前，係屬毒品危害防制條例第2條第2
    項第1款之第一級毒品，且因外袋包裝與其內之海洛因粉末
    難以完全析離，俱視為一體，不問屬於犯人與否，應依毒品
    危害防制條例第18條第1項前段之規定，於被告所犯施用第
    一級毒品罪所宣告刑項下，諭知沒收銷燬之；至於鑑驗耗用
    之毒品既已滅失，自無庸宣告沒收銷燬，附此敘明。(二)、扣
    案之其內殘留第一級毒品海洛因之注射針筒1支，經送往行
    政院衛生署草屯療養院鑑定結果，確檢出海洛因乙節，已如
    前述，又前開注射針筒係被告所有供施用第一級毒品所用之
    物，亦據被告供承在卷（見原審卷第40頁、第70頁背面）；
    而前開殘留之海洛因已與上揭注射針筒1支無法析離，是前
    開注射針筒1支亦應視為第一級毒品，自屬查獲之第一級毒
    品，應依毒品危害防制條例第18條第1項前段之規定，於被
    告所犯施用第一級毒品罪所宣告刑項下，諭知沒收銷燬之。
    (三)、扣案之注射針筒4支，係被告所有預備供施用第一級毒
    品海洛因所用之物，扣案之塑膠鏟杓3支、電子磅秤1臺，係
    被告所有供施用第一級毒品海洛因所用之物，業據被告供明
    在卷（見警卷(一)第5至6頁，毒偵卷第7頁，原審卷第40頁、
    第70頁背面、102頁），爰依刑法第38條第1項第2款之規定
    ，於被告所犯施用第一級毒品罪所宣告刑項下，併予諭知沒
    收。(四)、扣案之塑膠管1支、電子磅秤1臺，係被告所有供施
    用第二級毒品甲基安非他命所用之物，業據被告供明在卷（
    見警卷(一)第5至6頁，毒偵卷第7頁，原審卷102頁），爰依刑
    法第38條第1項第2款之規定，於被告所犯施用第二級毒品罪
    所宣告刑項下，併予諭知沒收。
伍、原審法院就被告所犯販賣第一級毒品罪2次之犯行，認被告
    罪證明確，適用毒品危害防制條例第4條第1項、第19條第1
    項，刑法第11條、第47條第1項、第59條規定，並審酌被告
    無視於我國政府禁絕毒害之堅定立場，僅圖一己私人經濟利
    益，任意將第一級毒品海洛因販賣予他人，致使買受之吸毒
    者更加產生依賴性及成癮性，戕害國民健康與社會治安程度
    至鉅，且販賣毒品乃屬萬國公罪，並減損國家國力、競爭力
    ，對於違犯者不宜以輕判，以期降低毒品之氾濫，兼衡被告
    販賣第一級毒品之數量及金額，暨其犯罪動機、目的、手段
    ，及犯後未能坦認事實，未見悔意之犯後態度等一切情狀，
    分別量處有期徒刑15年6月、15年6月，且敘明此部分從刑沒
    收之事由（詳如後之陸、所述），核其認事用法均無違誤，
    量刑要屬妥適，應予維持。被告上訴猶否認販賣第一級毒品
    之犯罪，然未提出任何有利之事證，其上訴為無理由（詳如
    前述），應予以駁回。並由本院就上開撤銷改判部分所處有
    期徒刑，與上訴駁回部分所處有期徒刑，依法定其應執行之
    刑。
陸、按毒品危害防制條例第19條第1項規定：犯第4條之罪者，其
    供犯罪所用或因犯罪所得之財物，均沒收之，如全部或一部
    不能沒收時，追徵其價額或以其財產抵償之，但該條項並無
    如同條例第18條第1項所定「不問屬於犯人與否，沒收之」
    之明文，自屬相對沒收主義之立法。是其應沒收之物，應以
    屬被告或共犯所有者為限。再該規定所稱「追徵其價額」者
    ，係指所沒收之物為金錢以外之其他財物而無法沒收時，應
    追徵其價額，使其繳納與原物相當之價額。如所得財物為金
    錢而無法沒收時，始應「以其財產抵償之」，最高法院95年
    度臺上字第305號判決意旨可資參照。復按毒品危害防制條
    例第19條第1項規定，犯販賣毒品罪者，其犯罪所得之財物
    均沒收之，係採義務沒收主義。故販賣毒品所得之對價，不
    問其中成本若干，利潤多少，均應全部諭知沒收，貫徹政府
    查禁煙毒之決心，以符立法本旨，最高法院亦著有91年度臺
    上字第2419號判決意旨可供參照。查：
  (一)扣案之NOKIA廠牌行動電話1支（序號：000000000000000，
    不含門號0000000000號SIM卡1張），係被告所有等情，已據
    被告陳明在卷（見原審卷第101頁），且係供聯絡販賣第一
    級毒品海洛因予證人陳文欽、廖資發所使用之物，亦經本院
    認定如前，應依毒品危害防制條例第19 條第1項之規定，分
    別於被告所犯如犯罪事實欄三、(一)至(二)所示2次販賣第一級
    毒品罪所宣告刑項下，分別宣告沒收。至門號0000000000號
    SIM卡1張，並非被告所申設，而係證人林惠美所申設暫借予
    被告使用等情，業據被告陳明在卷（見原審卷第102頁背面
    ，本院卷第145頁背面、240頁背面），並有申請人資料1份
    附卷可參（見警卷(一)第28頁），是上揭門號之SIM卡1張，尚
    難認定為被告所有之物，爰不併予宣告沒收。
  (二)又被告就如犯罪事實欄三、(一)至(二)所示之販賣第一級毒品所
    得合計2000元（各次販賣所得詳如犯罪事實欄二、(一)至(二)所
    示），雖未扣案，仍應依毒品危害防制條例第19條第1項之
    規定，於各罪刑項下分別諭知沒收，如全部或一部不能沒收
    時，以被告財產抵償之。
  (三)另扣案之NOKIA廠牌行動電話1支（序號：0000000000000000
    15，內含門號0000000000號SIM卡1張）及BENK廠牌行動電話
    1支（序號：000000000000000，內含門號0000000000號SIM
    卡1張），雖均為被告所有，業據被告供明在卷（見原審卷
    第40、101頁），然被告否認與本案犯罪有關，卷內亦無證
    據證明該等物品與被告本案犯罪事實有關，爰不併予宣告沒
    收。
據上論斷，應依刑事訴訟法第369條第1項前段、第364條、第368
條、第299條第1項前段，毒品危害防制條例第10條第1項、第2項
、第18條第1項前段，刑法第11條、第47條第1項、第51條第5款
、第38條第1項第2款，判決如主文。
本案經檢察官簡文鎮到庭執行職務。
中    華    民    國    99    年    12    月    30    日
            刑事第十庭  審判長法  官  江  錫  麟
                              法  官  紀  文  勝
                              法  官  周  瑞  芬
以上正本證明與原本無異。
施用第二級毒品部分不得上訴。
其他部分，如不服本判決應於收受送達後十日內向本院提出上訴
書狀，其未敘述上訴之理由者，並得於提起上訴後十日內向本院
補提理由書（均須按他造當事人之人數附繕本）「切勿逕送上級
法院」。
                              書記官  廖  婉  菁
中    華    民    國    99    年    12    月    30    日
附錄本判決論罪科刑法條
毒品危害防制條例第4條第1項：
  製造、運輸、販賣第一級毒品者，處死刑或無期徒刑；處無期
  徒刑者，得併科新臺幣2千萬元以下罰金。
毒品危害防制條例第10條：
  施用第一級毒品者，處6月以上5年以下有期徒刑。
  施用第二級毒品者，處3年以下有期徒刑。

司法院資訊處製作；財團法人民間司法改革基金會備份。
